臺灣嘉義地方法院民事判決　　　　　　　 96年度訴字第393號
原　　　告　甲○○
被　　　告　丙○○
訴訟代理人　乙○○
上列當事人間損害賠償事件，係原告於本院96年度易字第142 號
誹謗刑事案件提起附帶民事訴訟（即本院96年度附民字第30號請
求損害賠償事件），經本院刑事庭於民國96年5 月31日裁定移送
前來，於民國96年12月11日言詞辯論終結，本院判決如下：
    主      文
被告應給付原告新臺幣壹拾萬元，及自民國九十六年四月十九日
起至清償日止，按週年利率百分之五計算之利息。
被告應負擔費用將如附件所示之道歉啟事以五公分乘十公分之面
積刊登於自由時報嘉義焦點版一日。
原告其餘之訴駁回。
訴訟費用由被告負擔百分之三十，餘由原告負擔。
本判決第一項得假執行，但被告如以新臺幣壹拾萬元預供擔保，
得免為假執行。
    事實及理由
甲、原告主張：被告於民國95年9 月23日13時許，與另一被告乙○○在嘉義市警察局第二分局新南派出所向訴外人黃惠芬之
    夫鄭育英追討會錢時，被告竟意圖散佈於眾而虛構事實，向
    鄭育英說：「你太太在外面金錢都是跟人不清不楚，跟很多
    男人都有金錢往來，而且都陪睡覺，像做濾水器的老闆，他
    和你老婆銀行有金錢往來，不信可以去查，甚至於可以查他
    們的通聯紀錄，看他們如何交往。」等語，鄭育英反問：「
    你是指甲○○嗎？」，被告回答：你知道就好。」而足以毀
    損原告之名譽（下稱第1 次妨害名譽行為）。被告與乙○○
    又於同日下午14時許，前往黃惠芬之母黃鄭金葉位於台南縣
    白河鎮內角里120 之6 號住處門口，共同意圖散佈於眾而虛
    構事實，由被告向黃鄭金葉及黃慶祥說：「你女兒（指黃惠
    芬）跟外面男人交往複雜，金錢不清不楚，跟人家睡沒關係
    ，可是錢要討回來。」等語，乙○○則在旁應答附和，並向
    黃鄭金葉說：「我跟黃惠芬朋友那麼多年，不知道黃惠芬出
    去外面會四處跟男人睡覺。」等語，足以毀損原告之名譽（
    下稱第2 次妨害名譽行為）。原告為大專畢業，經營淨水器
    之販賣，月收入約6 萬元，已婚，育有3 名子女。為此，依
    侵權行為之法律關係，請求被告與乙○○連帶賠償非財產上
    之損害新臺幣（下同）50萬元，及將道歉啟事刊載於新聞紙
    ，以回復原告之名譽等語，並聲明：被告應與乙○○應連帶
    給付原告50萬元，及自刑事附帶民事訴訟起訴狀繕本送達之
    翌日起至清償日止，按週年利率百分之五計算之利息；被告
    應與乙○○連帶負擔費用將「本人惡意散播虛構事實指摘甲○○先生與人有男女曖昧關係，致嚴重侵害其名譽，特公開
    道歉，決不敢再犯。刊登人：丙○○、乙○○」之道歉啟事
    連續3 日刊登於自由時報、中國時報、聯合報之嘉義市、台
    南縣市地方版首頁；請依職權宣告假執行。
乙、被告則以：本件刑事判決已判決被告有罪確定，被告尊重判
    決，但被告確實未為妨害原告名譽之行為，且訴外人黃慶祥
    於刑事案件審理時係經審判長告知後始更改說詞，其證詞不
    可採。被告係國中畢業，95年初在嘉義市政府擔任雇員，目
    前無業，有房屋1 棟，沒有土地等語作為抗辯，並聲明：原
    告之訴駁回。
丙、得心證之理由：
一、本件原告提起刑事附帶民事訴訟時原以被告與乙○○共同為
    上開2 次妨害名譽行為，而為如上開聲明所示之請求（即請
    求被告與乙○○負連帶賠償責任）。惟查原告主張乙○○所
    為之第1 次妨害名譽行為，並未經檢察官提起公訴，此觀諸
    臺灣嘉義地方法院檢察署96年偵字第1122號、第1123號檢察
    官起訴書之記載（見該檢察署96年度偵字第1122號妨害名譽
    偵查卷宗第2 頁至第3 頁）甚明。是就原告指述乙○○所為
    第1 次妨害名譽行為，並無刑事訴訟程序之存在，原告自不
    得對於乙○○就上開行為，提起附帶民事訴訟，是雖刑事庭
    依刑事訴訟法第504 條第1 項將該附帶之民事訴訟移送於本
    庭，仍應認原告之該部分起訴為不合法。又原告主張乙○○
    所為第2 次妨害名譽行為，業經本院刑事庭認定乙○○並未
    指摘關於毀損原告名譽之言詞，而認乙○○關於妨害原告名
    譽部分之犯罪不能證明，只以為連續犯之一部未於判決主文
    就此部分犯罪為無罪之諭知，實質上與諭知無罪有同一之效
    力，刑事庭原應依刑事訴訟法第503 條第1項 前段駁回原告
    對於被告關於此部分之附帶民事訴訟，而誤以裁定移送於民
    事庭，惟原告此部分之訴仍為不合法。就此，本院已另以裁
    定駁回原告對於乙○○之訴，合先敘明。
二、原告主張被告為上開妨害原告名譽之行為乙節，為被告否認
    。惟查：
  (一)關於第1 次妨害名譽行為部分：
  1.被告於刑事第一審審理均自承黃惠芬前有委託被告向第三人
    陳達材收取5 萬元，黃惠芬原表示該收取之5 萬元將給被告
    ，嗣後反悔表示該5 萬元要與會錢抵銷等情（見刑事第一審
    卷第77頁至第79頁），另乙○○於刑事第二審審理時亦辯稱
    ：於案發前1 日（即95年9 月22日）有先打電話去黃惠芬的
    婆家，剛好是黃惠芬的先生鄭育英接的電話，其於電話中交
    談口氣不睦，並經告知另由被告前來商談等情（見刑事第二
    審卷第24頁至第25頁），顯見被告因代黃惠芬收取5 萬元而
    取得該筆款項，黃惠芬欲將5 萬元抵銷會錢，已對黃惠芬心
    生不滿，嗣經乙○○轉告與黃惠芬之夫鄭育英電話交談口氣
    不睦等情，更足以加深其不滿之情，則被告於案發時有誹謗
    黃惠芬之動機甚明。
  2.據證人鄭育英於刑事第一審審理時證稱略以：被告與乙○○
    在95年9 月23日下午1 時左右來找我，他們說我太太欠他們
    會錢，被告並且對我說，我太太在外面跟很多男人的金錢都
    不清不楚，如果不相信，可以回去查銀行帳戶、通聯紀錄，
    像賣濾水器的老闆跟我太太的關係也很複雜，被告還問我說
    你知道是誰嗎，我說你是指甲○○嗎，被告就說你知道就好
    了；被告說我太太跟他說讓人家睡沒有關係，那條5 萬元的
    錢要要回來，所以才要他去幫忙討回5 萬元，不敢讓你知道
    ，因為被告說是濾水器的老闆，我直接就反應是甲○○等語
    （見刑事第一審卷第53頁、第54頁）。核證人鄭育英上開證
    述內容明確清晰，被告上揭陳述雖係指摘關於黃惠芬、甲○○間私誼，然配偶遭人指摘私生活不檢點，實亦貶抑鄭育英
    為人配偶之尊嚴，是鄭育英應無刻意以上揭使其個人尊嚴受
    損之言詞攀誣被告之理，堪認鄭育英上開證述應屬真實可信
    。參諸被告曾於刑事審理陳稱確曾於上揭時地偕同乙○○至
    新南派出所向鄭育英催討其妻黃惠芬會錢，與解釋代黃惠芬
    向陳達材催討5 萬元事情始末等情，復陳稱鄭育英曾向其詢
    問其所指是否是甲○○等語（見刑事第一審卷第94頁），益
    見鄭育英證述內容並非憑空杜撰。況據被告於刑事第一審審
    理陳稱：「（鄭育英有沒有問你說的是否是甲○○？）我是
    跟她說以後你太太如果還有跟人家有金錢糾紛的時候，誰敢
    幫他忙，他反問我講的是否是甲○○」云云（見刑事第一審
    卷第94頁），則倘如被告所辯，其僅係單純向鄭育英陳稱「
    你太太如果還有跟人家有金錢糾紛的時候，誰敢幫他忙」一
    語，則鄭育英要無可能反問與上開言談內容完全無關之「你
    說的是不是甲○○」此種完全不合邏輯之談話？益見鄭育英
    之證述，應可採信。
  3.又鄭育英復於刑事第一審審理證稱略以：當天甲○○有到乙○○妹妹在民生南路36號店址外面，質問被告有沒有說那些
    話，甲○○打電話給我要對質，我有過去，甲○○有質問被
    告為何討錢要牽連到他，被告表示他沒有說到甲○○的名字
    ，我就跟被告說你不是說做濾水器的老闆，我還問你是不是
    甲○○，你說你知道就好等語（見刑事第一審卷第57頁），
    而被告就甲○○曾於當日要求對質給其交代，且鄭育英在場
    乙節不爭執，是若非被告確有於前揭時地陳述關於黃惠芬、
    甲○○私誼涉及名譽之言詞，經甲○○得知，其要不至於尋
    求與被告及鄭育英澄清對質。綜上各情，被告曾於95年9 月
    23日下午1 時許，在新南派出所向鄭育英表示：「你太太在
    外面金錢都跟人不清不楚，跟很多男人都有金錢往來，而且
    都陪睡覺，像做濾水器的老闆，他和你老婆銀行就有金錢往
    來，不信可以去查，甚至於可以查他們的通聯紀錄看他們如
    何交往」等語，及鄭育英聽聞後反問：「你是指甲○○嗎？
    」，丙○○復回答：「你知道就好。」等語，應堪認定。
  4.被告於新南派出所內陳述前揭言詞，就其整體對談經過以觀
    ，係具體就黃惠芬之私生活、與原告甲○○之私誼為摘發，
    並非傳述他人所指摘之內容，且客觀上對於原告之名譽已有
    毀損，復僅涉及甲○○之私德，與公共利益無關。是原告主
    張被告之行為侵害其名譽權，應為可採。
  (二)關於第2 次妨害名譽行為部分：
    經查原告主張被告曾對黃鄭金葉及黃慶祥散佈上開言詞乙節
    縱然屬實，但上開言詞僅指述黃惠芬之私德，並未有為關於
    原告之指述或由該言詞中得查知被告所稱與黃惠芬交往或睡
    覺之男人為原告，是原告主張被告之上開行為侵害其名譽權
    乙節，即屬無據。
三、按「因故意或過失，不法侵害他人之權利者，負損害賠償責
    任。」、「不法侵害他人之身體、健康、名譽、自由、信用
    、隱私、貞操，或不法侵害其他人格法益而情節重大者，被
    害人雖非財產上之損害，亦得請求賠償相當之金額。其名譽
    被侵害者，並得請求回復名譽之適當處分。」民法第184 條
    第1 項段、民法第195 條第1 項分別定有明文。本件被告故
    意不法侵害原告之名譽權，則原告請求被告賠償非財產上之
    損害及回復名譽之適當處分，於法有據。經查：原告為大專
    畢業，負責淨水器之販賣，其主張無故被指述與有夫之婦有
    染，精神上受有痛苦乙節，應為可採。被告主張其為國中畢
    業，曾擔任嘉義市政府雇員，目前無業等情，為原告所不爭
    執，又被告有房屋1 棟，土地1 筆，有財產資料歸屬清單附
    卷可按（見本院卷第36頁）。本院斟酌被告所為侵權行為之
    態樣、原告受害之程度及兩造之學歷、社會地位、經濟狀況
    等一切情事，認原告得請求之慰撫金（非財產上損害賠償）
    以10萬元為適當，逾此範圍之請求實屬過高，不能准許。至
    原告請求回復原狀之處分，以命被告負擔費用將如附件所示
    之道歉啟事刊登於自由時報嘉義焦點版1 日為適當，原告所
    請逾此範圍部分，尚屬太過，不能准許。
四、次按給付無確定期限者，債務人於債權人得請求給付時，經
    其催告而未為給付，自受催告時起，負遲延責任。其經債權
    人起訴而送達訴狀，或依督促程序送達支付命令，或為其他
    相類之行為者，與催告有同一之效力；遲延之債務，以支付
    金錢為標的者，債權人得請求依法定利率計算之遲延利息；
    應付利息之債務，其利率未經約定，亦無法律可據者，週年
    利率為百分之五，為民法第229 條第2 項、第233 條第1 項
    前段、第203 條所明定。本件係屬侵權行為損害賠償之債，
    屬給付無確定期限者，且係以支付金錢為標的，則原告依上
    揭規定，就被告應給付之上開金額，請求自刑事附帶民事訴
    訟起訴狀繕本送達之翌日即96年4 月19日起至清償日止，按
    法定利率即週年利率百分之五計算之利息，自屬有據，逾此
    範圍之利息請求，於法無據，不能准許。
五、從而，原告依侵權行為之法律關係請求被告賠償原告10萬元
    ，及自96年4 月19日起至清償日止，按週年利率百分之五計
    算之利息及負擔費用將如附件所示之道歉啟事刊登於自由時
    報嘉義焦點版1 日部分為有理由，應予准許；逾此範圍之請
    求，於法無據，不能准許。
六、本件判決所命被告給付之金額未逾50萬元，依民事訴訟法第
    389 條第1 項第5 款規定，應依職權宣告假執行，至被告部
    分，則由本院酌定相當擔保金額，依職權宣告被告如預供所
    定擔保金額，亦得免為假執行，至關於原告請求回復原狀之
    適當處分有理由部分，法並無由法院依職權宣告假執行之規
    定，原告請求依職權宣告假執行，自屬無據，併此敘明。
丁、訴訟費用負擔之依據：民事訴訟法第79條。
中　　華　　民　　國　　96　　年　　12　　月　　25　　日
                  民事第一庭  法　官　林望民
以上正本係照原本作成
如對本判決上訴，須於判決送達後20日內向本院提出上訴狀
中　　華　　民　　國　　96　　年　　12　　月　　25　　日
                              書記官　陳慶時
附件
「道歉啟事：本人惡意散播虛構事實指摘甲○○先生與人有男女
曖昧關係，致嚴重侵害其名譽，特公開道歉，決不敢再犯。刊登
人：丙○○」
